【裁判字號】    90,交聲,1
【裁判日期】    891202
【裁判案由】    違反道路交通管理處罰條例
【裁判全文】
臺灣宜蘭地方法院交通事件裁定                        九十年度交聲字第一號
    異  議  人  乙○○
右列受處分人因違反道路交通管理處罰條例案件，對於台北區監理所宜蘭監理站違反
交通事件所為裁決（中華民國八十九年十二月二日所為之處分：宜監字第裁四三—Ｑ
00000000號號），聲明異議，本院裁定如左：
      主  文
異議駁回。
      理  由
一、按汽車駕駛人飲用酒類或其他類似物後其吐氣所含酒精濃度超過每公升０‧二五
    毫克或血液中酒精濃度超過百分之０‧０五以上者，不得駕車，道路交通安全規
    則第一百十四條第二款定有明文，又汽車駕駛人酒精濃度過量駕駛汽車者，處新
    台幣（以下同）六千元以上一萬二千元以下罰鍰，除當場禁止其駕駛外，並吊扣
    其駕駛執照六個月，道路交通管理處罰條例（民國九十年一月十七日總統修正公
    布前之舊法）第三十五條第一項第一款定有明文。
二、本件受處分人即異議人乙○○於八十九年十月十六日下午六時四十分許駕駛車號
ＪＥ九八八八號自小客車，由宜蘭往羅東方向行駛，於宜蘭市○○路○段二二五
    號擦撞ＩＵ二０七七、Ｕ二四五八二號自小客車，經警據報前來處理，並對異議
    人為酒精測試結果０‧四四ＭＧ／Ｌ，乃由員警以其有違反前揭道路交通管理處
    罰條例第三十五條第一項第一款規定之行為掣單舉發，嗣受處分人於舉發通知單
    上所載應到案日期前向原處分機關提出申訴，，仍認受處分人有前開違規行為，
    原處分機關乃於八十九年十二月二日就受處分人酒精濃度過量駕駛汽車之行為，
    依道路交通管理處罰條例第三十五條第一項第一款規定裁處異議人罰鍰一萬二千
    元並吊扣駕駛執照六月。
三、訊據異議人固不否認於前述時、地為警實施酒測，然辯稱：當時警員對伊作三次
    酒精測試，所測之值：第一次０‧０二ＭＧ／Ｌ、第二次０‧四四ＭＧ／Ｌ、第
    三次０‧０五ＭＧ／Ｌ，且三次測試均為手動，所採得之測試值相去甚遠，且警
    員用以為酒精測試之機器並無經過中央標準局檢定合格，是非法機器，且警員以
    手動器測試亦不符操作程序云云，惟查：異議人有於前述時地因駕駛前述車號自
    小客車於上述時間發生二次擦撞，而於第二次擦撞時經警吳德財前來處理，並對
    其實施二次酒測，第一次以手動抽氣方式測試結果為０‧四四ＭＧ／Ｌ（時間為
    二十一時二十四分）、第二次異議人未依正常程序吹氣測試結果０‧０五ＭＧ／
    Ｌ（時間為二十一時二十六分）等情，業據當時處理警員吳德財到庭陳稱甚詳，
    且證人吳德財於前揭檢察官偵查時亦證稱：「之前我同事測試，但如何我不清楚
    ，我測試二次。呼吸測試法應需要吹長氣，若吹短氣機器就無法測出酒精值，也
    不會列表，我二次都用手動的不論氣體多少均能感應，第一次測得零點四四毫克
    ，第二次我發現他的嘴部有異常，有堵住吹管的情形，我要求他測第三次，他就
    不要」等語，顯見異議人當時確有未配合酒精濃度測試之情形，而經證人以手動
    抽器方式第一次測得０‧四四ＭＧ／Ｌ，第二次因異議人有堵住吹管情事，而測
    得０‧０五ＭＧ／Ｌ，參諸證人吳德財上開供述以觀，並有酒精測試單附台灣宜
    蘭地方法院檢察署八十九年偵字第二九五三號卷可稽，已足使本院得有原處分機
    關所認定受處分人有於前揭時地酒精濃度過量之事實為屬真實之確信。且證人吳
    德財亦證稱異議人當時酒味確實很重等語。再者上述遭異議人擦撞之Ｕ二—四五
    八二號自小客車車主甲○○亦於警訊中稱：「‧‧對方駕駛乙○○下車查看時口
    氣很兇，身上又有酒味，後來警方前來處理時，才表示要和我私下和解」等語，
    是被告確實有酒後駕車之違規事實，應無疑義。
四、異議人雖以前詞為辯，然經本院函宜蘭縣警察局詢有關酒精測定器之種類及操作
    事項，而回覆稱「查本局八十九年十月間使用之酒精測定器說明如下：（一）酒
    精測定器ＳＤ４００ＰＡ及ＲＢＴⅣ二種（二）中央主管單位為經濟部標準檢驗
    局，該二種機器均符合ＣＮＳ標準（三）該二款型式儀器均有手動抽氣裝置，手
    動抽氣屬儀器功能之一部分，用來抽取無法配合吹氣之個案，手動抽氣測試結果
    比由被檢測人主動吹氣之測試酒精值約低２０﹪。」此有宜蘭縣警察局九十年二
    月二十二日九十警交字第一五一八七號函、經濟部標準檢驗局呼氣酒精測試器檢
    定合格書二紙可證，上述用以檢測異議人之ＳＤ４００ＰＡ型酒精測試器係經檢
    定合格，且警員以手動抽器方式檢測，亦為正常功能一部份，是警員以前述正常
    操作程序下所測得異議人呼氣酒精濃度為０‧四四ＭＧ／Ｌ，而依法告發，從而
    原處分機關就異議人酒精濃度過量駕駛自小客車之行為，依前揭前揭道路交通管
    理處罰條例第三十五條第一項第一款規定從輕裁處異議人罰鍰一萬二千元，並吊
    扣其駕駛執照六個月，核無違誤，本件異議人之異議為無理由，自應將其異議駁
    回。
據上論斷，應依道路交通案件處理辦法第十九條，裁定如主文。
中      華      民      國     九十     年       四     月     二十三   日
                                      臺灣宜蘭地方法院交通法庭
                                          法  官  蔡  仁  昭
右正本證明與原本無異。
如不服本裁定，應於裁定送達後五日內向本院提出抗告狀。（應附繕本）
                                          書記官  陳  旺  誠
中      華      民      國     九十     年       五     月       三     日


司法院資訊處製作；財團法人民間司法改革基金會備份。
